臺灣臺中地方法院民事判決　九十三年度訴字第二九一號
　　原　　　告　國華產物保險股份有限公司
　　法定代理人　甲○○
　　訴訟代理人　丙○○
　　被　　　告　乙○○
右當事人間請求損害賠償事件，經本院於民國九十三年九月三日辯論終結，判決如左
：
    主      文
被告應給付原告新臺幣陸萬玖仟貳佰貳拾貳元，及自民國九十二年十二月二十七日起
至清償日止，按年息百分之五計算之利息。
原告其餘之訴駁回。
訴訟費用由被告負擔百分之十三，餘由原告負擔。
本判決原告勝訴部分得假執行。
原告其餘假執行之聲請駁回。
    事實及理由
一、原告主張：被告於民國（下同）九十年十二月六日下午五時十五分許，駕駛車牌
    號碼ＭＵ－○一一七號自用小客車途經台中市○○區○○路設有閃光號誌且運作
    正常之軍福路與軍福十九路交岔路口欲左轉進入軍和巷時，疏未注意轉彎車應讓
    直行車先行之規定，即貿然左轉橫越前開交岔路口，過失與訴外人陳亮霓駕駛其
    所有車牌號碼Ｂ二－二二二八號自用小客車（下稱系爭小客車）沿軍福路對向車
    道往松竹路方向行駛、行經前開交岔路口發生碰撞，並致系爭小客車毀損。又系
    爭小客車因本件車禍毀損支出之修復費用包括：工資部分計八萬八千八百三十二
    元、更換零件材料費用計四十六萬三千四百九十六元，合計五十五萬二千三百二
    十八元，且原告依陳亮霓向其投保之系爭小客車意外險已賠付陳亮霓五十五萬二
    千三百二十八元完畢，原告已取得代位求償權。爰依侵權行為及保險代位之法律
    關係，請求被告給付前開理賠金額中之五十三萬二千三百二十八元及其法定遲延
    利息，並聲明：(一)被告應給付原告五十三萬二千三百二十八元，及自起訴狀繕本
    送達被告翌日即九十二年十二月二十七日起至清償日止，按年息百分之五計算之
    利息。(二)願供擔保，請准宣告假執行。
二、被告則以：(一)原告係於九十二年十二月十日提起本件訴訟，自本件車禍發生之日
    起至原告起訴時，已逾二年之時效期間。(二)陳亮霓係酒後駕駛系爭小客車車高速
    衝撞被告駕駛之車牌號碼ＭＵ－○一一七號自用小客車，且九十二年十二月六日
    下午五時十五分許發生本件車禍後，同日下午七時三十分許交通隊警員才來處理
    ，陳亮霓於警員處理完畢後即將系爭小客車開走，系爭小客車並無損壞之情事，
    警訊筆錄及員警繪製現場圖之記載並非屬實，被告就此部分亦已提起偽造文書之
    告訴，被告就本件車禍之發生並無過失。(三)原告主張系爭小客車之修復費用過高
    ，且系爭小客車於本件車禍發生前曾大修過，幾經折舊已無價值等語，作為抗辯
    。並聲明：駁回原告之訴。
三、本件原告主張：被告於九十年十二月六日下午五時十五分許，駕駛車牌號碼ＭＵ
    －○一一七號自用小客車途經台中市○○區○○路設有閃光號誌且運作正常之軍
    福路與軍福十九路交岔路口欲左轉進入軍和巷時，疏未注意轉彎車應讓直行車先
    行之規定，即貿然左轉橫越前開交岔路口，過失與訴外人陳亮霓駕駛其所有沿軍
    福路對向車道往松竹路方向行駛、行經前開交岔路口之系爭小客車發生碰撞，並
    致系爭小客車毀損等情，有原告提出系爭小客車毀損之相片影本六幀、被告提出
    ＭＵ－○一一七號自用小客車毀損之相片一幀附卷可按，並有道路交通事故調查
    報告表、現場照片數幀附於本院臺中簡易庭九十二年度中交簡字第二○八七號（
    含本院九十二年度中交簡上字第二一號）即：陳亮霓因本件車禍過失傷害被告之
    刑事案卷可稽，復經本院依職權調閱前開刑事案卷全卷查核無訛。又本件車禍發
    生時係晴天，路況亦為乾燥、無缺陷、無障礙之柏油路面，此觀前開調查報告表
    內容即明。且本件經臺中市車輛行車事故鑑定委員及臺灣省車輛行車事故鑑定委
    員會鑑定結果，亦認為被告同有肇事因素，有前開鑑定結果函於前開刑事案卷可
    稽（見偵查卷第五三、五四、七九頁）。從而，被告於本件車禍發生時並無不能
    注意之情事，其應注意能注意而疏未注意道路交通安全規則第一百零二條第一項
    第六款關於汽車行駛至交岔路口轉彎車應讓直行車之規定，過失致系爭小客車毀
    損，足堪認定。關於被告就本件車禍係具過失乙節，本院九十二年度中交簡字第
    二○八七號（含本院九十二年度中交簡上字第二一號）刑事判決、本院九十二年
    度重訴字第二五一號民事判決及本院臺中簡易庭九十二年度中簡字第五一八號民
    事判決（即被告本件車禍起訴請求陳亮霓分別賠償其所受傷害、ＭＵ－○一一七
    號自用小客車毀損之二損害賠償事件）亦均同此認定，附此敘明。
四、被告雖抗辯：原告係於九十二年十二月十日提起本件訴訟，本件車禍發生之日起
    至原告起訴時，已逾二年之時效期間等語，並舉本院臺中簡易庭九十二年度中調
    字第三五九號損害賠償事件案卷卷面上收案日期記載九十二年十二月十日為證。
    惟為原告所否認。按因侵權行為所生之損害賠償請求權，自請求權人知有損害及
    賠償義務人時起，二年間不行使而消滅。民法第一百九十七條第一項前段固定有
    明文。惟按以日、星期、月或年定期間者，其始日不算入。以日、星期、月或年
    定期間者，以期間末日之終止，為期間之終止。於一定期日或期間內，應為意思
    表示或給付者，其期日或其期間之末日，為星期日、紀念日或其他休息日時，以
    其休息日之次日代之。此觀民法第一百二十條第二項、第一百二十一條第一項、
    第一百二十二條之規定即明。本件車禍係於九十年十二月六日發生，有如前述。
    且原告係於九十二年十二月八日（星期一）即提起本件訴訟，此觀卷附原告起訴
    狀上之本院收發室收件章戳甚明。從而，本件車禍發生屆滿二年之日即九十二年
    十二月六日（星期六）為例假休息日，依前開規定，原告於九十二年十二月八日
    （星期一）提起本件訴訟，係屬本件車禍發生屆滿二年之末日，自未逾二年之時
    效期間。是被告前開所辯，自無可採。
五、另被告抗辯：系爭小客車並非因本件車禍而致毀損等語。為原告所否認。且衡諸
    被告駕駛之ＭＵ－○一一七號自用小客車因本件車禍致生之毀損程度非輕，此觀
    卷附被告提出之相片一幀甚明。再參以被告亦因本件車禍而受有頭部、胸部、腹
    部、頸部、左前臂、左小腿挫傷、併左尺骨骨折等傷害，有聯安醫院出具之診斷
    證明書附於前開刑事案卷可參。從而，在系爭小客車係與被告駕駛之ＭＵ－○一
    一七號自用小客車互為碰撞，且致ＭＵ－○一一七號自用小客車毀損程度非輕乃
    至被告本人受有前開傷害之情形下，倘謂系爭小客車並未因本件車禍而致任何之
    毀損，顯與實情不符。是被告前開所辯，自不足採信。
六、至被告抗辯：警訊筆錄及員警繪製現場圖之記載並非屬實，且陳亮霓係酒後駕車
    等語。為原告所否認。且經本院依職權調閱前開刑事案卷，第一位至本件車禍現
    場處理之警員魏金港所出具之職務報告書雖記載：「．．．朱家養駕駛ＭＵ－０
    一一七號車由軍福十九路直行往軍和巷，．．．」（詳偵查卷第十二頁）等字樣
    ，惟參諸製作本件車禍道路交通事故調查報告表之警員簡名漢於前開刑事案件審
    理時明確證述：「（問：當初會認定車《即指本件被告車》的走向是根據什麼
    ？）我是依照現場詢問當事人，依據告訴人（即指本件被告）陳述：我駕車以時
    速約三十公里由松竹路方向沿軍福路至軍福十九路時要左轉入軍和巷，我打方向
    燈左轉至碎玻璃處被車前車頭碰撞。」、「（問：依照告訴人的說法，是否有
    讓你們以為他是從軍福十九路過來？）沒有，告訴人一直堅持他有打左轉燈，確
    實是從松竹路沿軍福路左轉入軍和巷。」等語，且警員魏金港於前開刑事案件審
    理時亦證述：「．．．告訴人一直堅稱他有打左轉燈，且是松竹路沿軍福路至軍
    福十九路口時要左轉入軍和巷他的住處，當時他有說他是從豐原過來的。」、「
    （問：依照告訴人的說法，是否有讓你們以為他是從軍福十九路過來？）沒有，
    當時我確定告訴人的說法是他從松竹路沿軍福路要左轉入軍和巷．．．」、「（
    問：提示偵查卷第十二頁《指職務報告書》為何如此記載？）這份報告書是依照
    告訴人到東山派出所說要告被告時所製的筆錄，我依其筆錄製作此份報告書，但
    是處理車禍當天告訴人堅持他有打方向燈，告訴人在派出所作的筆錄我都是依照
    他的陳述記載，但是我有告訴他，如果依照他在派出所說的行車動線，那車禍當
    天至肇事路口，他根本不需要打方向燈。」、「（問：提示偵卷第四一頁背面，
    為何證述你到現場告訴人說他是走軍功路左轉軍福十九路，到軍福路口要直行？
    ）當時我告訴檢察官告訴人的行車路線，是我先在派出所內聽告訴人說他當天的
    行車動向後，因為告訴人有請了一份道路圖，該份道路圖我看不懂，所以在告訴
    人來派出所製作筆錄當天，我又騎機車到現場並了解告訴人至派出所當天所陳述
    的路線方向，檢察官傳訊我時，我所說的我到現場，指的是告訴人至派出所製作
    筆錄當天，我騎機車到現場。」、「（問：車禍當天到現場有無記錄現場情況？
    ）當時我大約畫了一個草圖，並作案情摘要，甲車指的是被告車輛，乙車指的是
    告訴人車輛（今日提出當天至現場時所畫之草圖及摘要），摘要內我以為現場的
    軍福十九路是軍福十八路，所以摘要內寫錯路名，當時我有記載：『甲方直覺乙
    車當讓，並踩剎車不及，登查《登記備查》』等語。再參以警員魏金港所提當日
    前往事故現場所紀錄之「臺中市警察局第五分局北屯派出所交通事故處理登記簿
    」上所載「案情摘要：甲車由南向北行駛，往松竹路方向，乙車由軍福路欲左轉
    軍和巷（有打方向燈）二車於軍福路與軍福十八路發生碰撞無人受傷（甲方直覺
    乙車當讓並剎踩剎車不及）登查」之內容，足徵警員簡名漢、魏金港二人於前開
    刑事案件中所為陳述應無虛妄，核與原告主張本件車禍之發生情形相符。至於本
    件被告於前開刑事案件審理時所舉證人賴井、林桂枝雖到庭證稱告訴人（即指本
    件被告）之車係自軍福十九路行駛而來等語，惟賴井、林桂枝同時亦證述其等當
    天係在車禍附近運動，且係在車子碰撞後才過去觀看等語明確，賴井、林桂枝於
    本件車禍發生時原本既係在運動，且非欲穿越馬路之行人，衡情賴井、林桂枝應
    無時刻注意該路口來往車輛行車動向之可能，況一般車禍發生時，車禍附近之人
    大多係聽聞車輛撞擊之巨大聲響，始將注意力集中車禍發生現場，賴井、林桂枝
    既亦係在車子碰撞後才前往觀看，足見其等於本件車禍發生前，應尚未注意該二
    車之行車動向，自難依賴井、林桂枝之前開陳述遽為有利被告之認定。此外，被
    告就陳亮霓係酒後駕車乙節，復未提出任何證據以實其說。是被告前開所辯，自
    無可採。本院九十二年度中交簡上字第二一號刑事判決亦同此認定。
七、按因故意或過失，不法侵害他人之權利者，負損害賠償責任。負損害賠償責任者
    ，除法律另有規定或契約另有訂定外，應回復他方損害發生前之原狀；第一項情
    形，債權人得請求支付回復原狀所必要之費用，以代回復原狀，民法第一百八十
    四條第一項前段、第二百十三條第一項及第三項分別定有明文。又被保險人因保
    險人應負保險責任之損失發生，而對於第三人有損害賠償請求權者，保險人得於
    給付賠償金額後，代位行使被保險人對於第三人之請求權。此觀保險法第五十三
    條第一項前段即明。經查：
  1.被告因過失肇事發生本件車禍致系爭小客車毀損，有如前述，則系爭小客車毀損
    與被告之過失行為間具有相當因果關係，亦堪認定。又系爭小客車為豐田LEXUS
    LS400型之自用小客車，其因本件車禍毀損支出之修復費用包括：工資部分計八
    萬八千八百三十二元、更換零件材料費用計四十六萬三千四百九十六元，合計五
    十五萬二千三百二十八元，且原告依陳亮霓向其投保之系爭小客車意外險已賠付
    陳亮霓五十五萬二千三百二十八元等情，業據原告提出系爭小客車行車執照影本
    、理賠計算書、估價單、汽車險賠款給付同意書暨領款收據各一件為證，堪認屬
    實。是原告在前開理賠之範圍內，自已取得代位求償權。依前開規定，原告自得
    代位陳亮霓請求被告賠償系爭小客車毀損之修復費用。
  2.惟系爭小客車之修復費用中之零件材料部分雖以新品換舊品，然舊品於車禍前尚
    非不可使用，舊品既經使用，其價值究不能媲美新品，為期公平自應予折舊，始
    屬妥當（最高法院七十七年度第九次民事庭會議決議參照）。而依行政院所頒「
    固定資產耐用年數表」及「固定資產折舊率表」之規定，自用小客車之耐用年數
    為五年，依定率遞減法（參見所得稅法第五十一條，即以固定資產每期減除該期
    折舊之餘額順序作為各次期計算折舊之基數（折舊即定率）計算折舊額（參見所
    得稅法施行細則第四十八條第二款））每年折舊千分之三六九，本件陳亮霓所有
    系爭小客車之領照日為八十六年三月二十日，有原告提出之行車執照影本一件附
    卷可按，系爭小客車迄九十年十二月六日因本件車禍遭毀損止已使用三年九個月
    （不滿一月以一月計，參酌「營利事業所得稅結算申報查核準則」第九十五條第
    八款），是原告支出系爭小客車之零件材料費用部分，扣除折舊額後，應以八萬
    四千二百二十二元【計算式：463496×0.369＝171030（第一年之折舊），（
    000000－000000）×0.369＝107920（第二年之折舊），（000000－000000－
    000000）×0.369＝68097（第三年之折舊），（000000－000000－000000－
    00097）×0.369×9/12＝32227（其餘九個月之折舊），扣除折舊之餘額則為
    000000－000000－000000－00000－00000＝84222，元以下四捨五入】，始屬妥
    當。是本件原告請求系爭小客車之修復費用包括：工資部分計八萬八千八百三十
    二元、零件材料部分計八萬四千二百二十二元，合計十七萬三千零五十四元，為
    有理由，應予准許。原告逾此數額之請求，為無理由，不應准許。
  3.又被告僅空言陳稱系爭小客車修復費用過高，且系爭小客車於本件車禍發生前曾
    大修過，幾經折舊已無價值等語，惟未聲明並提出其他任何證據以實其說，自無
    從依此逕為有利於被告之認定。
八、次按損害之發生或擴大，被害人與有過失者，法院得減輕賠償金額。民法第二百
    十七條第一項定有明文。查，陳亮霓於前開時地行經最高時速限制為五十公里之
    肇事路口時，亦疏未注意車前狀況及採取減速或剎停等安全措施，貿然以時速六
    十至七十公里之速度超速行經該肇事路口等情，為原告所不爭執，且臺灣省臺中
    市車輛行車事故鑑定委員會及臺灣省車輛行車事故覆議鑑定委員會鑑定結果，亦
    認為陳亮霓同為肇事因素，有鑑定書附於前開刑事案卷可稽（見偵查卷第五三、
    五四、七九頁）自堪認陳亮霓就本件車禍之發生亦同有過失。本院審酌陳亮霓與
    被告肇事之經過，認為陳亮霓駕車就本件車禍之發生負有較高之肇事責任，應以
    陳亮霓、被告為六比四之比例各自負擔因本件車禍共同造成之損失為適當。是本
    件原告請求被告賠償系爭小客車毀損之修復費用計六萬九千二百二十二元（
    173054×40%＝69222，元以下四捨五入），為有理由，應予准許。原告逾此數額
    之請求，為無理由，不應准許。
九、又因回復原狀而應給付金錢者，自損害發生時起，加給利息。民法第二百十三條
    第二項定有明文。又應付利息之債務，其利率未經約定，亦無法律可據者，週年
    利率為百分之五。此觀民法第二百零三條之規定即明。本件車禍係於九十年十二
    月六日發生，有如前述。則本件利息部分，原告請求自起訴狀繕本送達被告翌日
    即九十二年十二月二十七日起至清償日止，按年息百分之五計算，為有理由，應
    予准許。
十、綜上所述，原告依侵權行為及代位之法律關係，請求被告給付六萬九千二百二十
    二元，及自起訴狀繕本送達被告翌日即九十二年十二月二十七日起至清償日止，
    按年息百分之五計算之利息，為有理由，應予准許。至原告逾此數額所為之請求
    ，則屬無據，不應准許。
十一、按所命給付之金額或價額未逾五十萬元之判決，法院應依職權宣告假執行。民事
    訴訟法第三百八十九條第一項第五款定有明文。本件被告應給付原告之金額未逾
    五十萬元，有如前述，本院自應依職權宣告假執行。至原告敗訴部份，其假執行
    之聲請，因訴之駁回而失其宣告之依據，應予駁回。
十二、兩造其餘攻擊防禦方法，經審酌後，核與判決結果不生影響，爰不一一論述，併
    予敘明。
據上論結，本件原告之訴為一部有理由，一部無理由，依民事訴訟法第七十九條、第
三百八十九條第一項第五款，判決如主文。
中　　　華　　　民　　　國　　九十三　　年　　 九 　　　月　　　十七　　日
                                  臺灣臺中地方法院民事第二庭
~B審判長法官  許冰芬
~B法      官  劉長宜
~B法　　　官　何世全
右為正本係照原本作成
如對本判決上訴，須於判決送達後廿日內向本院提出上訴狀
中　　　華　　　民　　　國　　九十三　　年　　　九　　　月　　　十七　　日
~B法院書記官
